【裁判字號】    95,金重訴,2
【裁判日期】    970822
【裁判案由】    背信
【裁判全文】
臺灣高雄地方法院刑事判決             95年度金重訴字第2號
公  訴  人  臺灣高雄地方法院檢察署檢察官
被      告  丁○○
            甲○○
上  一  人
選任辯護人  駱怡雯律師
被      告  丙○○
            己○○
上二人共同
選任辯護人  洪士宏律師
            林易玫律師
上列被告等因背信案件，經檢察官提起公訴（94年度偵字第2145
0 號），本院判決如下：
    主  文
丁○○、甲○○、丙○○、己○○均無罪。
    理  由
一、公訴意旨略以：
  (一)癸○○（本院通緝中）為婦幼實業股份有限公司（下稱婦幼
    公司）實際負責人，丁○○前係高雄市第十信用合作社（下
    稱高雄十信）總社總務課襄理，於民國80年間高雄十信理監
    事選舉中，透過當時高雄十信理事主席黃景森（即癸○○之
    姐夫），而與癸○○相識，郭宏文（已死亡）於86年間係台
    灣中小企業銀行鳳山分行（下稱台企鳳山分行）經理，綜理
    台企鳳山分行貸放款業務之審核，其於台企博愛分行任職時
    ，曾承作婦幼公司「諾貝爾建案」之貸款案而與癸○○有所
    認識，甲○○於84年6 月至86年8 月間係台企鳳山分行襄理
    ，負責審核分行之徵、授信放款業務，對經辦人員所製作之
    徵信、授信報告書關於土地價格、借款用途、還款來源等內
    容加以審核，審核無誤即轉呈副理、經理，若為高額貸款，
    則須送總行審查部審核或經常務董事會決議通過，己○○於
    85年至88年間係台企鳳山分行授信經辦人，負責瞭解貸款客
    戶經營生意之內容、償債能力及審核徵信人員所製作資料內
    容之真實性，丙○○於85年2 月至87年8 月間係台企鳳山分
    行徵信經辦人，經辦徵信業務，即依申貸資料前往現場查看
    擔保品土地，訪詢該擔保品附近之地價及交易價格，以資估
    計擔保品價值，並調查申貸戶之信用狀況，在授信審議小組
    會議決定承作該貸款案，即將相關資料交予授信部門接續辦
    理，郭宏文、甲○○、丙○○、己○○4 人均係受台灣中小
    企業銀行委任，各司綜理銀行貸、放款案件之徵信調查、授
    信、初審、複審等業務，乃為銀行處理事務而從事業務之人
    員。
  (二)緣於85年11月2 日，婦幼公司癸○○與保證責任台灣省青果
    運銷合作社（下稱青果合作社）簽訂台灣省青果運銷合作社
    屏東分社大樓合建工程合建契約書，約定：由青果合作社屏
    東分社提供屏東縣林邊鄉○○段1083、1090-2、1090-3等地
    號土地予婦幼公司出資興建大樓並由協力營造廠負責承造事
    宜，於簽約後婦幼公司可向青果合作社要求提供上開地號土
    地及建物，並將所有權移轉過戶予婦幼公司或婦幼公司所指
    定之第三人，但婦幼公司須同時提出同價位之不動產給予青
    果合作社設定第一順位或第二順位抵押權，或提供等值之有
    價證券作為擔保，婦幼公司於辦妥上開約定後，青果合作社
    應於20日內將上開土地及建物過戶資料交付指定人辦理過戶
    事宜，其土地過戶之增值稅及地價稅由青果合作社負擔，但
    房屋契稅及過戶一切費用由婦幼公司負擔等內容，癸○○即
    據上開合建契約要求青果合作社交付前開土地之過戶資料，
    並於85年11月28日委請不知情之鴻城土地代書事務所代書葉
    瓊貞，繕打上開土地之移轉登記電腦申請書等資料，由癸○○在申請書上用印後，並將保證責任台灣省青果運銷合作社
    出售土地予丁○○之不動產買賣契約書【雙方約定上開土地
    買賣總價款為新台幣（下同）4 億30萬元（即每坪單價為25
    萬元），分三期分款，第一期於簽訂契約時支付1 億30萬元
    ，第二期於85年12月23日支付1 億元，第三期於過戶手續完
    成時取得所有權狀時支付2 億元等情】、上開土地所有權狀
    及其他移轉登記相關資料，交予葉瓊貞持向屏東縣東港地政
    事務所申請辦理移轉過戶手續，將上開土地所有權移轉過戶
    予其指定之第三人丁○○名下，嗣婦幼公司癸○○卻不依約
    出資興建大樓，且因其經營之婦幼集團事業資金週轉困難，
    遂違反上開合建契約，先後將前開土地設定抵押權予高雄十
    信及台企鳳山分行以辦理貸款，藉此不法籌措營運資金。
  (三)上開土地移轉登記予丁○○名下後，癸○○即利用黃志忠、
    陳國華、林麗雀、蔡慧玲4 人個人名義，以上開土地向高雄
    十信申請貸款，經高雄十信副理洪其源、調查員戊○○等人
    會勘擔保品土地現場，其等評估上開土地總時價為1 億7,41
    7 萬元，該申貸案須設定最高限額抵押權9,600 萬元，最高
    承放額為8,000 萬元等情，癸○○與丁○○2 人於86年1 月
    8 日某時許，至高雄十信總社辦理對保手續後，癸○○隨即
    委託不知情之代書乙○○，持抵押權設定契約書、土地所有
    權狀及上開2 人身分證影本等資料，向屏東縣東港地政事務
    所申請辦理抵押權設定登記，設定最高限額抵押權9,600 萬
    元予高雄十信以擔保貸款債務，後因癸○○亟思不法獲取更
    多資金，並掩飾以相同土地超額貸款之犯行，其於86年2 月
    1 日委由代書乙○○，向屏東縣東港地政事務所申請分割登
    記，將林邊鄉○○段1083地號土地分割，另增加1083-7至
    1083-35 等29筆地號土地後，癸○○與丁○○2 人即於86年
    2 月17日製作內容不實之合建契約書，虛偽約定：由丁○○
    提供屏東縣林邊鄉○○段1083、1090-2、1090-3地號土地予
    婦幼公司癸○○興建房屋，婦幼公司為興建該工程同意支付
    2 億7,600 萬元為履行契約保證金等情，嗣癸○○於86年4
    月間，以婦幼公司為申請人，董事長癸○○、董事劉明忠、
    謝阿香、友人丁○○4 人為連帶保證人，向台企鳳山分行申
    請土地合建保證金之中期擔保放款1 億8,800 萬元及建築融
    資之中期放款1 億1,500 萬元（上開建築融資嗣因婦幼公司
    延期興建而未予核撥），土地合建保證金之借款用途係為支
    付履行契約保證金予土地所有權人丁○○。
  (四)癸○○於86年4 月28日經由經理郭宏文向台企鳳山分行提出
    前開貸款之授信申請書，受理後，經理郭宏文、襄理甲○○
    、徵信人員丙○○、授信人員己○○4 人擔任授信審議小組
    會議成員，有審查貸款案是否符合銀行作業規定之義務，均
    明知貸款案需提出確實之擔保品，由擔任徵信人員之丙○○
    進行擔保品土地之勘查、估價，據以製作設定不動產抵押權
    報告表及估價試算表，並由授信人員己○○調查借款人及保
    證人之信用狀況及清償能力後，在授信申請書及授信批覆書
    之分行欄內填註擬辦意見，交襄理甲○○、經理郭宏文審核
    無誤再轉呈總行審查部審核並經董事會決議通過後，始得核
    貸，竟共同基於為癸○○不法利益及損害台灣中小企業銀行
    利益之意圖，明知癸○○提供價值顯不相當之上開土地供擔
    保以圖超額貸款，竟違反台灣中小企業銀行業務處理手冊徵
    、授信篇相關規定而違背其任務，使癸○○順利取得土地合
    建保證金1 億8,800 萬元之貸款，致損害台灣中小企業銀行
    之利益，其等犯意聯絡及行為分擔如下：
    1.癸○○為使上開貸款案順利通過，並使台企鳳山分行高估
      擔保品土地之舉看似合理，以掩飾其等犯行，乃於86年4
      月12日與聯合建築經理股份有限公司（下稱聯經公司，董
      事長劉文炳，址設台北市○○路○段376 號12樓）簽訂委
      任契約書，委託不知情之聯經公司人員庚○○等人對上開
      土地及地上建物（地下3 層，地上12層電梯大樓，5 層透
      天住宅）製作興建計劃審查建議書，其內容概為：本案土
      地面臨省道台17線，地勢平坦，該標的物臨20米道路，位
      於林邊鄉交通樞紐，經參酌相同供需圈不動產交易情形，
      並考量本案標的所具備條件，採投資分析法予以估算後，
      推定本案土地價格為每坪23.5萬元等情，後於86年4 月28
      日聯經公司將前揭興建計劃審查建議書寄予台企鳳山分行
      ，郭宏文、甲○○、丙○○、己○○4 人即據以作為上開
      土地不動產估價之主要參考依據。
    2.徵信人員丙○○明知：(1)於86年4 月間辦理擔保品鑑估調
      查作業時，會同經理郭宏文、襄理甲○○及授信人員己○○等人前往現場勘查，訪查擔保品土地附近土地買賣交易
      實例，若見有土地仲介商之廣告，並應親自前往或以電話
      詢問房屋買賣價格，藉以推估擔保品土地之價值，卻不為
      之，僅據前揭聯經公司之興建計劃審查建議書為評估擔保
      品土地地價之主要依據，在製作癸○○之上開貸款案設定
      不動產抵押權報告表時，故意隱匿擔保品土地佔地並非完
      整、臨台17線（即林邊鄉○○路）門面狹窄、更有大半土
      地臨接巷道等實際狀況，而於「處分之難易」欄位登載：
      「容易」，另於「徵信人員意見」欄位登載：「一、本案
      鑑價標準依據聯經公司土地評估資料。」之內容，致徵信
      內容與事實完全不符。(2)依土地登記簿所載，上開土地於
      85年11月28日甫經買賣，即於86年1 月間以個人名義貸款
      ，並設定最高限額抵押權9,600 萬元予高雄十信，事隔3
      個月又由土地所有權人丁○○提供婦幼公司癸○○作為建
      築基地，而由癸○○向台企鳳山分行提出申貸，依作業程
      序理應要求借款人提供不動產買賣契約書供參考，並查明
      其間交易價格是否屬實，方能正確評估土地價值並決定放
      貸金額，然應為而未為，且未考慮上開土地之地理位置或
      地形等條件，亦未考量相同土地由其他銀行認定之價格或
      當時市價為何，即粗率以聯經公司之興建計劃審查建議書
      作為土地價格之認定。(3)聯經公司所提供興建計劃審查建
      議書，其內容並非正式土地鑑價，尚包括建物興建計劃之
      審查，僅係分行評估土地價格之參考，卻於評估擔保品土
      地時故意予以認定，完全無條件、草率地接受而為擔保品
      土地之單價。
    3.授信人員己○○明知：(1)其至擔保品土地現場會勘後，徵
      信人員丙○○所製作之設定不動產抵押權報告表及設定不
      動產抵押物價值核算表等資料內容係屬不實，卻不予詳實
      審核，僅依據丁○○與青果合作社所簽訂、未經查證真實
      性之不動產買賣契約書，及聯經公司之興建計劃審查建議
      書作為擔保品土地鑑價之評估資料，遽予認定擔保品土地
      單價每坪23萬元係屬合理。(2)向總行提出授信申請書後，
      經總行審查部人員壬○○審核該貸款案，其認部分資料尚
      有疑義，要求鳳山分行提出補充說明，己○○明知婦幼公
      司財務結構不良、負債比率偏高，卻加以粉飾，於86 年5
      月12日補充說明中填寫：「一、本案申貸丁○○先生係合
      建土地地主，作保無問題。二、目前不動產行情在高屏地
      區已止跌回穩之情況，.... ， 使興建完成至交屋時，應
      可順利達100%銷售成功特案，屆時償還能力應無問題。」
      等偏頗內容以取信之，復於總行審查部人員詢及為何同一
      土地向高雄十信貸款並設定抵押，僅設定最高限額抵押權
      9,600 萬元時，己○○僅向貸款人即婦幼公司癸○○查詢
      ，而未向擔保品土地之所有權人丁○○確認實情，即於86
      年5 月13日補充說明中填寫：「有關林邊案土地個人在高
      市十信申貸8,000 萬元乙節，係因申貸當時土地有相當之
      價值，當時因個人尚無需太多資金，因此僅申貸8,000 萬
      元，本次因土地合建保證金，因資金之需要，因此申貸土
      地合建保證金1 億8,800 萬元。」等情，己○○應知前以
      丁○○所有之相同土地向高雄十信貸款係以黃志忠、陳國
      華、林麗雀、蔡慧玲4 人之個人名義，與本次貸款案之借
      款人婦幼公司癸○○、連帶保證人劉明忠、謝阿香、丁○○4 人並不相同，卻僅向癸○○詢問後，即草率製作補充
      說明以虛應之。
    4.經理郭宏文及襄理甲○○2 人係台企鳳山分行之主管，明
      知：(1)徵信人員丙○○所製作之設定不動產抵押權報告表
      等資料內容均屬不實，卻不予詳實審核，襄理甲○○即在
      上開報告表上「主管批示」欄填寫擬辦意見，再交由經理
      郭宏文批示如擬，襄理甲○○另在設定不動產抵押物價值
      核算表上，填寫：「本案經會同經理、襄理、二位授信同
      仁、徵信同仁、聯經公司高雄分公司，估價標準依據聯經
      公司土地估價資料，共同勘查，認合理價約23～25萬元之
      間，本分行以每坪23萬元作為鑑定單價。」等與事實完全
      不相符合之內容。(2)癸○○提供擔保之土地實際價格與其
      等認定之鑑定總價顯不相當，日後訴諸強制執行程序進行
      抵償時，會發生拍賣所得數額不足清償債務之情形，而無
      法確保貸款債權。(3)於86年5 月之授信審議小組會議中，
      郭宏文、甲○○、丙○○、己○○等人率予決議並於該會
      議紀錄上登載：「2.本案擔保品（土地）之鑑價經勘查附
      近土地買賣行情及參考聯經公司評估作為鑑價。3.本案擔
      保品鑑價，林邊案土地每坪為23萬元。...5. 本案經授信
      審議小組決議通過擬請總行核准後貸款。」等內容，竟讓
      癸○○之貸款案審核通過，而得以層報總行審查部及第七
      屆第122 次常務董事會議進行審核。嗣於86年6 月2 日台
      灣中小企業銀行董事會授信批覆書之總行批示為：「俟所
      提供擔保之建築基地查證買賣價屬實辦妥設定本行第一順
      位抵押權3 億6,400 萬元後，准予辦理，惟.... ， 餘依
      貴分行核簽意見辦理。」等意見，惟郭宏文、甲○○、丙○○、己○○4 人非但未依上開授信批覆書之意見辦理，
      予以詳實審核擔保品土地之不動產買賣契約書是否屬實，
      以確保台灣中小企業銀行之債權，僅在上開授信批覆書上
      填寫「經查該買賣合約書與正本相符」等語即敷衍了事，
      且未於擔保品土地地上物全部拆除完成，即遽予核撥貸款
      款項，不符台灣中小企業銀行業務處理手冊徵信篇及土地
      估價辦法等相關作業要點之規定，致使台灣中小企業銀行
      不當超貸1 億8,800 萬元之金額予癸○○。
  (五)本件上開土地，經台企鳳山分行於86年6 月7 日放款1 億8,
    800 萬元予借款人婦幼公司癸○○帳戶，前開貸款即於數日
    分別轉帳匯入癸○○指定之帳戶內。本案核貸後之資金實際
    上均由癸○○之婦幼集團及關係企業提領使用，與申請作為
    土地合建保證金之用途明顯不符，且僅繳納利息至87年11月
    即違約拒償本息，全案於88年12月29日轉列為催收款，並進
    行強制執行程序，於89年3 月28日對擔保品土地予以拍賣求
    償，第一次拍賣底價為2 億1,650 萬元，果因土地價值高估
    ，至第三次拍賣金額1 億3,856 萬元仍未拍定，經台灣中小
    企業銀行以89年8 月19日逾清管字第1574、1575號函撤回執
    行，俟機拍賣，累計積欠本息高達1 億9,631 萬9,156 元，
    致生嚴重損害於台灣中小企業銀行之利益。因認被告丁○○
    、甲○○、丙○○、己○○與共同被告癸○○共同犯刑法第
    342 條第1 項背信罪嫌云云。
二、按犯罪事實應依證據認定之，無證據不得推定其犯罪事實；
    又不能證明被告犯罪者，應諭知無罪之判決，刑事訟訴法第
    154 條、第301 條第1 項分別定有明文。次按刑事訴訟法上
    所謂定犯罪事實之證據，係指足以認定被告確有犯罪行為之
    積極證據而言，該項證據自須適合於被告犯罪事實之認定，
    始得作為斷罪之資料，而認定不利於被告之事實，須依積極
    證據，苟積極證據不足為不利於被告事實之認定時，即應為
    有利於被告之認定，更不必有何有利之證據（參照最高法院
    29年上字第3105號、30年上字第816號判例）。又刑法第342
    條之背信罪，除有致生損害於本人財產或其他利益之事實外
    ，並以行為人具有圖利自己或第三人或損害本人利益之意思
    為構成要件，此項犯意既屬於構成犯罪事實之一部，自應依
    證據認定，不能僅以客觀上發生損害本人利益之事實，遽推
    定其有前項犯意。再者，共犯之成立，除共同實施犯罪行為
    者外，其就他人之行為負共犯之責者，以有意思聯絡為要件
    ，若事前並未合謀，實施犯罪行為之際，又係出於行為者獨
    立之意思，即不負共犯之責，亦有最高法院19年上字第694
    號判例可資參照。
三、公訴人認被告丁○○、甲○○、丙○○、己○○與共同被告
    癸○○共同涉犯背信犯行，無非係以證人即前台企鳳山分行
    副理徐志昌、證人葉瓊貞、乙○○、庚○○、證人即於86年
    間擔任高雄十信辦事員戊○○於調查局南機組之證述，證人
    庚○○、證人即台企岡山分行經理丑○○於偵查中之證述，
    並有台企鳳山分行客戶婦幼公司86年5 月12日及86年5 月13
    日之補充說明各1 份、婦幼公司癸○○與聯經公司所立之委
    任契約書1 份、台灣中小企業銀行業務處理手冊徵信篇1 份
    、台灣中小企業銀行總行94年12月30日94債催字第09400248
    32號函附之台灣企銀辦理建築業融資作業程序條文、台企總
    行85年5 月29日85審一字第12512 號函1 份、台灣中小企業
    銀行總行95年3 月2 日95授管字第0950003884號函附之土地
    估價辦法、建築業融資作業要點及其修正規定各1 份、台灣
    中小企業銀行之檢查意見1 份、台灣中小企業銀行91年2 月
    7 日91人考字第01386 、01387 號員工獎懲令各1 份、被告
    癸○○貸款案之授信申請書、附表（一）、附表（二）各1
    份、婦幼公司癸○○與青果合作社簽訂之台灣省青果運銷合
    作社屏東分社大樓合建工程合建契約書1 份、丁○○與青果
    合作社所立之不動產買賣契約書1 份、丁○○與婦幼公司癸○○所立之合建契約書1 份、屏東縣林邊鄉○○段1083地號
    土地登記簿影本1 份、高雄十信於86年1 月6 日對系爭土地
    估價資料1 份、聯經公司86年4 月28日聯合業字第86023 號
    函附之婦幼公司林邊案興建計劃審查建議書及聯經公司高雄
    辦事處86年5 月21日聯合高業字第8600001 號簡便行文表各
    1 份、被告丙○○所製作之台企鳳山分行設定不動產抵押權
    報告表、設定不動產抵押物價值核算表各1 份、台企鳳山分
    行86年5 月授信審議小組會議紀錄1 份、屏東縣東港地政事
    務所95年7 月13日屏港地一字第0950004307號函附之林邊鄉
    ○○段1083、1090-2、1090-3地號土地公告現值地價謄本各
    1 份、內政部地政司全球資訊網之臺閩地區都市地價總指數
    變動趨勢圖1 份、國泰房價指數趨勢圖及房屋單價趨勢圖各
    1 份、臺灣屏東地方法院以88年度執字第12850 號案件拍賣
    屏東縣林邊鄉○○段1083、1090- 2 地號土地之鑑估報告書
    1 份、臺灣屏東地方法院以84年度執字第3317號案件拍賣屏
    東縣林邊鄉○○段1205地號土地之土地鑑價表及上開案件卷
    宗部分資料影本各1 份、台灣中小企業銀行授信批覆書1 份
    、台灣中小企業銀行常務董事會議決議案通知單及第七屆董
    事會第122 次常務董事會討論案文件各1 份、台企鳳山分行
    授信條件變更申請書1 份、台企鳳山分行之方齊企業股份有
    限公司、婦幼實業股份有限公司催收、呆帳處理表1 份在卷
    ，為其主要論據。
四、訊據被告丁○○、甲○○、丙○○、己○○均堅決否認有何
    背信犯行，被告甲○○辯稱：本案貸款期間伊任職臺灣中小
    企銀鳳山分行襄理，本案貸款伊是負責的襄理，整個貸放的
    過程都有遵照總行的授信規定及授信流程，銀行的貸款有關
    鑑價品之金額非襄理即可決定，要由經理召開分行授信審議
    小組，小組成員包括分行經理、副理、襄理及分行內全部授
    信同仁、徵信同仁一起開會討論完由經理決定最後的金額，
    再依照貸放金額授權層級送到總行，由總行審核，伊等有去
    現場勘查、訪價，聯經公司當時是非常專業的鑑價公司，所
    提出之鑑價對伊銀行而言可信度非常高等語；被告丙○○辯
    稱：本案貸款期間伊是臺灣中小企銀鳳山分行徵信人員，伊
    徵信過程都有依照總行流程，伊有去現場實地勘查估價，作
    市調後再作呈報審議小組，伊有核對正本，86年4月22日以
    後交給授信部門，伊就沒有參與，伊只是徵信人員，對於審
    議小組的決定並無決定權等語；被告己○○辯稱：本案貸款
    期間伊是臺灣中小企銀鳳山分行授信人員，伊是最基層的人
    員，對本案無決定權，總行批覆書要求查證買賣價格是否屬
    實，伊有詢問癸○○買賣合約書是否真實，癸○○有拿正本
    給伊核對，故伊在授信批覆書上加註經查證影本與正本相符
    等語；被告丁○○則辯稱：伊與癸○○是朋友，癸○○用伊
    名義跟青果合作社簽約，把土地過戶到伊名義下，後來以土
    地貸款之事，伊不知情，癸○○曾經叫伊去臺灣中小企銀對
    保，伊有去簽約定書，但不知是否為本案，伊只是幫癸○○
    作保，但伊未看到借據，未參與貸款，銀行未向伊徵信，所
    有貸款金額都到癸○○手上，所有資料均是癸○○提供給銀
    行等語。
五、經查：
  (一)本案共同被告癸○○（本院通緝中）為婦幼公司負責人，於
    85年11月2 日代表婦幼公司與青果合作社簽訂「台灣省青果
    運銷合作社屏東分社大樓合建工程合建契約書」，約定由青
    果合作社屏東分社提供屏東縣林邊鄉○○段1083、1090-2、
    1090-3等地號土地予婦幼公司出資興建大樓並由協力營造廠
    負責承造事宜，於簽約後婦幼公司可向青果合作社要求提供
    上開地號土地及建物並將所有權移轉過戶予婦幼公司或婦幼
    公司所指定之第3 人，但婦幼公司須同時提出同價位之不動
    產給予青果合作社設定第1 順位或第2 順位抵押權，或提供
    等值之有價證券作為擔保等內容，共同被告癸○○據上開合
    建契約，要求青果合作社交付前開土地之過戶資料，並於85
    年11月28日委請不知情之鴻城土地代書事務所代書葉瓊貞，
    繕打上開土地之移轉登記電腦申請書等資料，由共同被告癸○○在申請書上用印後，並將保證責任台灣省青果運銷合作
    社出售土地予丁○○之「不動產買賣契約書」（記載雙方約
    定上開土地買賣總價款為4 億30萬元《即每坪單價為25萬元
    》，分3 期分款，第1 期於簽訂契約時支付1 億30萬元，第
    2 期於85年12月23日支付1 億元，第3 期於過戶手續完成時
    取得所有權狀時支付2 億元等情），及上開土地所有權狀及
    其他移轉登記相關資料，交予葉瓊貞持向屏東縣東港地政事
    務所申請辦理移轉過戶手續，將上開土地所有權由青果合作
    社移轉過戶予其指定之第3 人即被告丁○○名下，嗣共同被
    告癸○○即以黃志忠、陳國華、林麗雀、蔡慧玲4 人個人名
    義，以上開土地向高雄十信申請貸款，經高雄十信副理洪其
    源、調查員戊○○等人會勘擔保品土地現場，評估上開土地
    總時價為1 億7,417 萬元，該申貸案須設定最高限額抵押權
    9,600 萬元，最高承放額為8,000 萬元，共同被告癸○○與
    自稱丁○○之人（詳後述）於86年1 月8 日某時許，至高雄
    十信總社辦理對保手續後，即委託不知情之代書乙○○，持
    抵押權設定契約書、土地所有權狀及上開共同被告癸○○及
    被告丁○○之身分證影本等資料，向屏東縣東港地政事務所
    申請辦理抵押權設定登記，設定最高限額抵押權9,600 萬元
    予高雄十信以擔保貸款債務之事實，業據證人即代書葉瓊貞
    、乙○○於警詢時證述在卷（調查局卷第38至41頁），並有
    「台灣省青果運銷合作社屏東分社大樓合建工程合建契約書
    」、青果合作社第7 屆第11次理事會決議錄、申請書、不動
    產買賣契約書、屏東縣林邊鄉○○段1083、1090 -3 地號土
    地登記謄本、高雄十信貸款資料等各1 份在卷可稽（本院卷
    (一)第49至63頁、調查局卷第9 至12、71至73、64頁、臺灣高
    雄地方法院檢察署94年度偵字第21450 號卷第二宗第94至97
    頁）。
  (二)共同被告癸○○於86年2 月1 日委由代書乙○○，向屏東縣
    東港地政事務所申請分割登記，將林邊鄉○○段1083地號土
    地分割，另增加1083-7至1083-35 等29筆地號土地後，製作
    86年2 月17日地主丁○○與婦幼公司負責人癸○○簽定之「
    合建契約書」，虛偽約定：由被告丁○○提供屏東縣林邊鄉
    ○○段1083、1090-2、1090-3地號土地予婦幼公司興建房屋
    ，婦幼公司同意支付丁○○2 億7,600 萬元為履行契約保證
    金等情，嗣共同被告癸○○於86年3 月間，以婦幼公司為申
    請人，董事長即共同被告癸○○、董事劉明忠、謝阿香、友
    人（土地合建地主）即被告丁○○4 人為連帶保證人，並以
    上開屏東縣林邊鄉○○段1083、1083-7至1083-35 、1090-2
    、1090-3地號土地為擔保，以婦幼公司名義向台企鳳山分行
    申請土地合建保證金之中期擔保放款1 億8,800 萬元及建築
    融資之中期放款1 億1,500 萬元（上開建築融資嗣因婦幼公
    司延期興建而未予核撥，本件貸款案下稱：林邊案），其中
    土地合建保證金之借款用途係為支付履行契約保證金予土地
    所有權人丁○○等情，業據證人乙○○於本院證述：屏東縣
    林邊鄉○○段1083地號，在86年是葉瓊貞、陳國勝委託伊去
    辦理分割合併登記，後來增加29筆地號，是他們自己分割，
    然後委託伊拿去地政辦理等語（本院卷(二)第16頁），被告丁○○於警詢及本院亦供承伊有因癸○○拜託而去台企鳳山分
    行對保等語等語（本院卷(二)第298 頁、調查局卷第3 至5 頁
    ），並有屏東縣林邊鄉○○段1083地號土地登記謄本影本1
    份（調查局卷第71至73頁）、不動產買賣契約書影本1 份（
    偵查卷第二宗第17至20頁）、丁○○與婦幼公司簽立之「合
    建契約書」影本1 份（偵查卷第一宗第54至55頁）、客戶授
    信申請書、臺灣中小企業銀行授信申請書影本各1 紙（偵查
    卷第二宗第11、12頁）等在卷為憑。
  (三)台企鳳山分行於86年3 月間受理婦幼公司上開貸款申請時，
    郭宏文（已死亡）係台企鳳山分行經理，被告甲○○係台企
    鳳山分行襄理，被告己○○係台企鳳山分行授信經辦人，被
    告丙○○係台企鳳山分行徵信經辦人，均承辦本件貸款事務
    之事實，業經被告甲○○、被告丙○○、被告己○○供承在
    卷，並有台企鳳山分行本件貸款上開資料在卷為佐，足認渠
    等均係為台灣中小企業銀行處理本件貸款案件之徵信調查、
    授信、初審、複審等業務之人。
  (四)本件婦幼公司向台企鳳山分行提出申請林邊案貸款之金額為
    土地合建保證金中期擔保放款1 億8 千8 百萬元，有授信申
    請書在卷為憑（偵查卷第二宗第12頁），而依臺灣中小企業
    銀行之「授信案件授權規章」第2 項規定，對同一客戶辦理
    授信之權限劃分標準，總經理對擔保授信之權限為最高金額
    1 億5 千萬元；同規章第13項規定，超過總經理核定權限之
    授信案件，應先送調查研究室作成徵信調查報告後送審查部
    提經「授信審議小組」審議，嗣由總經理簽請董事會核定之
    ，有臺灣中小企業銀行「授信案件授權規章」1 份在卷為憑
    （本院卷(二)第107 、110 頁），且證人丑○○於本院證稱：
    本案被告甲○○與徵、授信人員只有建議之權，沒有決定之
    權，決定的權限在董事會等語（本院卷(一)第224 頁），則被
    告甲○○、丙○○、己○○辯稱渠等對本案無決定權等語，
    尚屬可採。
  (五)被告丙○○為本案之徵信經辦人員，其製作之86年4 月21日
    鳳山分行設定不動產抵押權報告表，於「處分之難易」欄位
    登載：「容易」，並於「徵信人員意見」欄位登載：「一、
    本案鑑價標準依據聯合建築經理（股）公司土地評估資料。
    」之內容之事實，業據被告丙○○供承在卷，並有鳳山分行
    設定不動產抵押權報告表影本1 紙在卷（調查局卷第19頁）
    ，此部分事實固堪認定。惟依台灣中小企業銀行於83年1 月
    19日以（82）審一字第13426 號函各營業單位表示「為降低
    對建築業融資之授信風險，對建築業融資案件應儘量移送本
    行轉投資之聯合建築經理（股）公司評估」等語，有該函在
    卷為憑（偵查卷第二宗第62頁），且依當時有效適用之臺灣
    中小企業銀行辦理建築業融資作業要點第3 條第2 項第1 款
    規定「與地主合建保證金貸款：依建築商實際支付地主之
    保證金金額於7 成內核貸，且最高不得逾本行土地估價辦法
    核估之土地放款值。符合左列條件之一者，可依營業單位
    查核實際買賣價格與總行認可之建築經理公司鑑價比較孰低
    為準，最高可在7 成範圍內核定土地放款價值」等語（偵查
    卷第一宗第190 至191 頁），而證人即被告甲○○於本院證
    稱：被告丙○○上開所載：「本案鑑價標準依據聯合建築經
    理（股）公司土地評估資料。」之意思為，其估價標準係根
    據聯經公司審查建議書及該公司高雄分公司簡便行文表記載
    並經開會決定；且聯經公司的上開資料是作為參考用，不是
    估價唯一的依據等語（本院卷(二)第261 至262 頁），並有聯
    經公司高雄辦事處簡便行文表及聯經公司製作之「婦幼實業
    有限公司林邊案興建計畫審查建議書」影本各1 份（偵查卷
    第一宗第88至161 頁）在卷為憑，則被告丙○○於徵信時，
    依聯經公司製作之評估資料，為上開記載，尚難謂違反臺灣
    中小企業銀行內部程序規定。
  (六)被告甲○○、丙○○、己○○與經理郭宏文承辦本件林邊案
    貸款案時，有至現場勘查訪價之事實，業據證人甲○○於本
    院證稱：本件婦幼公司貸款案件，當初有去現場作訪價，在
    被告丙○○作徵信報告前伊等就有去勘查過好幾次，去的人
    員有當時的經理郭宏文、襄理是伊、授信2 位就是己○○、
    子○○、徵信是丙○○及聯經公司許經理；伊等到附近去看
    貼販售土地的條子，但是看不清楚，伊有詢問1 家商家，他
    的土地約20坪左右，土地上面有房子，成交價是650 萬，伊
    等扣除房子除以土地坪數，算出每坪單價約23至25萬元，早
    期高雄企銀要設立林邊服務處有跟附近要買地，當時出價每
    坪30萬要跟地主買，地主不要賣，就在擔保土地的附近，這
    是伊等向附近的房屋不動產仲介公司詢問的，伊等陸續訪查
    很多次，伊至少去看過3 次，另外在聯經公司建議書C-2 有
    記載「天下第一關」部分，伊也有去向「天下第一關」訪價
    ，核算起來土地最終估價也是約23萬元左右等語（本院卷(二)
    第262 頁）；證人丙○○於本院證稱：伊跟相關主管去2 次
    ，伊自己在假日也有去過2 次，總共去4 次，會同主管有經
    理郭宏文、襄理甲○○、授信己○○及伊，子○○是第1 次
    跟伊等隨同車子一起去，伊等探聽土地價格，先問隔壁這附
    近有沒有買賣、價格多少，再看張貼售屋廣告，或是看附近
    透天厝出售的價格，再打電話去問土地的建坪、價格，再來
    推算土地的價格等語（本院卷(二)第265 至266 頁），證人己○○於本院證稱：本件伊有去這塊土地訪查，約有去3 次，
    伊跟徵信丙○○、徵信襄理甲○○，第1 次還有授信子○○
    、經理郭宏文也有一起去，伊等有跟附近的代書探聽，也有
    問附近透天房屋的行情，也有去「天下第一關」詢價；附近
    有間三樓半，土地是25坪，建坪50坪，總價750 萬減去房價
    部分，除以土地坪數，土地每坪是23萬元等語（本院卷(二)第
    268 至269 頁），核與證人子○○於本院證述：伊曾因有案
    件與林邊案承辦人同方向，而一同到現場勘查，伊等是一起
    去，但是分別作業；如果伊等有到現場，會到附近鄰近的商
    店或住家，看有無張貼廣告、仲介公司要賣，伊等會抄下電
    話號碼，回去再打電話詢問價格等語（本院卷(二)第27至28頁
    ）大致相符，佐以證人即86年5 月間在台企鳳山分行擔任徵
    信人員之辛○○於本院證述：被告丙○○製作之不動產抵押
    物價值核算表（調查局卷第20頁）上，電腦打字的數字是被
    告丙○○訪價的結果，有記載各筆土地訪價的單價及總價。
    而且如果聯經公司的估價與經辦的訪價結果不一樣時，伊等
    是以孰低為準等語（本院卷(二)第38頁），足證被告丙○○、
    王正宏、己○○確有至現場勘查訪價，故被告甲○○於被告
    丙○○製作之不動產抵押物價值核算表上填寫「本案經會同
    經理、襄理、二位授信同仁、徵信同仁、聯經公司高雄分公
    司許經理，共同勘查，認合理價約23～25萬元之間，本分行
    以每坪23萬元作為鑑定單價。」等語（調查局卷第49頁），
    不能認為與事實不符。
  (七)證人丑○○於本院雖證稱：伊於86年本件申辦貸款期間，在
    台灣中小企業銀行總行擔任審查部副理；以不動產為擔保品
    申貸之方式中要經過估價者，徵授信放款人員先去查證買賣
    價格，再參考聯經公司鑑定價格，再到附近訪價，以最低價
    格估價，估價出來就是放款金額；聯經公司製作之興建計劃
    審查建議書依銀行規定不算是完整鑑價報告，只是土地估價
    時之參考依據；聯經公司的鑑價報告加上銀行自己估算的估
    價報告書及估價核算表才算是完整的鑑價報告；查證買賣價
    格，由徵、授信放款人員去查證，台灣中小企業銀行內部無
    規定查證的程序，由徵授信放款人員自己決定以什麼方式查
    證等語（本院卷(一)第219 至221 頁），且被告丙○○於偵查
    中亦坦承未找到丁○○探詢買賣契約之真實性等語（偵查卷
    第二宗第50至51頁），惟證人丙○○於本院證稱：當初送件
    進來就有附被告丁○○與青果合作社簽定的買賣合約書，但
    是是影印本，伊有請婦幼公司提供正本給我核對，婦幼公司
    有派一位自稱蔡經理的人送到台企鳳山分行給伊核對，因為
    正本是該公司的重要文件，所以核對後將正本發還。本件是
    分行實際去訪價，因為本件金額比較大，而且領有建築執照
    要蓋房子，按照銀行的作業程序要交由銀行的關係企業，即
    聯經公司作評估，再由上層核定比較訪價及鑑價孰低；如果
    合約書金額比伊等訪價還高，伊等沒有必要去參考，本件並
    不是依據買賣合約書作為估價，伊等是依實際訪價的價格估
    價等語（本院卷(二)第266 至267 頁），及證人甲○○於本院
    證稱本件鑑估單價是參考聯經公司審查建議書及該公司高雄
    分公司簡便行文表；又本件被告甲○○、丙○○、己○○3
    人確有至現場勘查訪價，均如上述，顯然本件非依買賣合約
    書作為估價標準，則尚不能因被告丙○○未向被告丁○○確
    認上開土地買賣之真實性，即認被告丙○○有違背其任務之
    行為。
  (八)被告己○○固於86年5 月12日補充說明中填寫：「一、本案
    申貸丁○○先生係合建土地地主，作保無問題。二、目前不
    動產行情在高屏地區已止跌回穩之情況，.... ， 使興建完
    成至交屋時，應可順利達100%銷售成功特案，屆時償還能力
    應無問題。」等語（偵查卷第二宗第131 頁），惟被告己○○於同上補充說明第六項、第七項已分別記載婦幼公司當時
    之建築融資案貸款金額及林邊、南州二筆土地之貸款金額（
    偵查卷第二宗第131 頁），供總行審核；又被告己○○於總
    行審查部人員詢及為何同一土地向高雄十信貸款僅設定最高
    限額抵押權9600萬元時，即於86年5 月13日補充說明記載：
    「有關林邊案土地個人在高市十信申貸8,000 萬元乙節，係
    因申貸當時土地有相當之價值，當時因個人尚無需太多資金
    ，因此僅申貸8,000 萬元，本次因土地合建保證金，因資金
    之需要，因此申貸土地合建保證金1 億8,800 萬元。」等語
    （偵查卷第二宗第132 頁），固為被告己○○所是認，惟被
    告己○○於本院供稱：8 千萬是有4 個人頭去辦，十信貸款
    1 個人最高額度是2 千萬，只能貸8 千萬元，而且當時不需
    要蓋房子，資金不需要到8 千萬元等語（本院卷(二)第295 頁
    ），證人即86年間在台灣中小企業銀行總行審查部任職之壬○○於本院證稱：伊知道當時有貸8 千萬元，因為本件貸款
    金額比較多，所以才會要求分行補充說明；伊等只是針對借
    款人、保證人查詢借款用途、土地擔保價值，不會去向擔保
    物所有權人查詢，借款人當時的資金需求不一樣，所以沒有
    一定要向誰查詢，只要說明合理就可以；雖然土地所有權人
    在85年11月間取得擔保土地後，在86年1 月即向高雄十信貸
    款八千萬，86年4 月借款人又拿同一筆土地向台企貸款，但
    當時並無規定徵信承辦人應該要求借款人提出當初取得不動
    產買賣契約書供參考，並查明其交易價格是否屬實之作業規
    定等語（本院卷(二)第218 至219 頁），則起訴意旨謂被告己○○明知婦幼公司財務結構不良、負債比率偏高，卻加以粉
    飾，未向土地所有權人丁○○確認為何系爭供擔保之土地，
    高雄十信之前僅設定最高限額9600萬元，且僅核貸80 00 萬
    元之實情，認被告己○○有違背其任務云云，似屬無據。
  (九)被告甲○○、丙○○、己○○與經理郭宏文固於86年5 月之
    授信審議小組會議中決議並於該會議紀錄上登載：「2.本案
    擔保品（土地）之鑑價經勘查附近土地買賣行情及參考聯經
    公司評估作為鑑價。3.本案擔保品鑑價，林邊案土地每坪為
    23萬元。...5. 本案經授信審議小組決議通過擬請總行核准
    後貸款。」等內容（偵查卷第二宗第98頁），惟如前所述，
    本件貸款申請案，應由台灣中小企業銀行董事會核定，被告
    等人並無決定權。又86年6 月2 日台灣中小企業銀行董事會
    授信批覆書之總行批示固為：「俟所提供擔保之建築基地查
    證買賣價屬實辦妥設定本行第一順位抵押權3 億6,400 萬元
    後，准予辦理，惟.... ， 餘依貴分行核簽意見辦理。」，
    且其中分行簽核意見第2 點記載「本筆放款俟土地、地上物
    全部拆除完全後一次撥款」等語（偵查卷第二宗第119 頁）
    ，對此證人壬○○於本院證稱：總行有批示必須去查證買賣
    價，在台灣中小企業內部規定，對於查證買賣價方式、程序
    並無明文規定，由徵信人員自己查證；本件是申請建築融資
    ，借款人跟土地所有權人是不同人，在查證的過程裡面，依
    照銀行的業務，此查證義務大概只能要求借款人提出相關資
    料說明，如果跟借款人要求請他提供買賣合約書正本來供承
    辦人員查證，看正本與影印本是否相符，這程序算是查證方
    法之一；至於授信批覆書上面記載：「本筆放款俟土地地上
    物全部拆除完全後撥款」，這個條件是分行於86年4 月28日
    簽註的意見，表示要地上物全部拆除之後，才核撥土地的保
    證金；但在後續86年5 月28日補充說明分行已把原本呈給總
    行批覆的條件，更改為核撥後再拆除，所以最後是以86年5
    月28日補充說明意見為主等語（本院卷(二)第216 至217 頁）
    ，而台企鳳山分行86年5 月28日補充意見確有記載「二、該
    二案其建物與整地於土地合建保證金支付地主之後始可拆除
    ，預估於86.8月初開始興建」等語，亦有該補充說明附卷可
    憑（偵查卷第二宗第135 頁），佐以前揭土地上之建物業經
    拆除之事實，亦有被告己○○至現場拍照拆除前後之照片影
    本2 張在卷為證（本院卷(二)第180 頁），則被告己○○於授
    信批覆書上記載「經查證買賣合約與正本相符」等語（偵查
    卷第二宗第117 頁），並無違反上開批覆意見，且亦不能認
    被告甲○○、丙○○、己○○於擔保品土地地上物全部拆除
    前即核撥貸款款項，有何有違背上開批覆書意見之情事。
  (十)雖本件上開土地，經台企鳳山分行於86年6 月7 日放款1 億
    8,800 萬元予借款人婦幼公司帳戶，婦幼公司僅繳納利息至
    87年11月即違約拒償本息，全案於88年12月29日轉列為催收
    款，並進行強制執行程序，於89年3 月28日對擔保品土地予
    以拍賣求償，第一次拍賣底價為2 億1,650 萬元，果因土地
    價值高估，至第三次拍賣金額1 億3,856 萬元仍未拍定，經
    台灣中小企業銀行以89年8 月19日逾清管字第1574、1575
    號函撤回執行，俟機拍賣，累計積欠本息高達1 億9,63 1萬
    9,156 元，台灣中小企業銀行之利益嚴重受損等情，有台企
    鳳山分行之婦幼公司催收、呆帳處理表1 份在卷為憑（偵查
    卷第一宗第165 至166 頁），惟如前所述，檢察官所為舉證
    ，尚不足證明被告甲○○、丙○○、己○○有何違背職務之
    行為，即無從以背信罪相繩。
  (十一)被告丁○○於警詢及本院供稱：伊未與婦幼公司簽訂合建契
    約書，伊去台企鳳山分行對保，係因伊曾欠癸○○人情，因
    癸○○一再拜託，土地又已登記在伊名下，伊才同意在貸款
    契約書上簽名擔任連帶保證人，伊當時前去對保，但伊不清
    楚貸款金額情形等語（本院卷(二)第297 至298 頁、調查局卷
    第3 至5 頁），固承認有至台企鳳山分行對保之情事。惟被
    告丁○○否認知悉本件貸款情形，而青果合作社將上開土地
    移轉與被告丁○○，係依據與婦幼公司簽訂之合建契約第4
    條約定事項辦理移轉過戶，並未與被告丁○○另簽訂上開「
    不動產買賣契約書」，該契約書影本之圖記與青果合作社使
    用圖記不相符之事實，業據青果合作社以95年9 月11日台果
    總字第2519號函說明在卷，並檢附青果合作社使用之圖記為
    佐（本院卷(一)第46、64頁）；且本案係以被告甲○○、丙○○、己○○有為台灣中小企業銀行處理事務違背職務，致台
    灣中小企業銀行受有損失，而認被告丁○○與共同被告癸○○亦共同涉犯背信罪嫌，惟如前所述，並無證據證明被告甲○○、丙○○、己○○有為台灣中小企業銀行處理事務而違
    背職務之行為，不成立背信罪，則被告丁○○並非為台灣中
    小企業銀行處理事務之人，亦難僅以其有參與對保，遽認其
    涉有背信犯行。
  (十二)從而，檢察官所為舉證，不足以證實被告4 人確有背信犯行
    ，本院復查無其他積極證據足認被告4 人有檢察官所指上述
    犯行，依前揭說明，自應為被告4人無罪之諭知。
六、退併辦部分（臺灣高雄地方法院檢察署95年度偵字第369 號
    ）：
  (一)併辦意旨另以：被告丁○○與癸○○係朋友關係，癸○○係
    婦幼實業股份有限公司（下稱婦幼公司）之實際負責人，丁○○與癸○○基於犯意之聯絡，於民國85年11月2 日，推由
    癸○○以婦幼公司名義與保證責任台灣省青果運銷合作社（
    下稱青果合作社）簽訂台灣省青果運銷合作社屏東分社大樓
    合建工程合建契約書，約定：「由青果合作社屏東分社提供
    屏東縣南州鄉○○段40-1、40-5及屏東縣林邊鄉○○段1083
    、1090-2等地號土地予婦幼公司出資興建大樓並由協力營造
    廠負責承造事宜，於簽約後婦幼公司可向青果合作社要求提
    供上開地號土地及建物，並將所有權移轉過戶予婦幼公司或
    婦幼公司所指定之第三人，但婦幼公司須同時提出同價位之
    不動產給予青果合作社設定第一順位或第二順位抵押權，或
    提供等值之有價證券作為擔保，婦幼公司於辦妥上開約定後
    ，青果合作社應於20 日 內將上開土地及建物過戶資料交付
    指定人辦理過戶事宜，其土地過戶之增值稅及地價稅由青果
    合作社負擔，但房屋契稅及過戶一切費用由婦幼公司負擔」
    等內容，癸○○即據上開合建契約要求青果合作社將前揭土
    地移轉登記在丁○○名下，嗣婦幼公司卻不依約出資興建大
    樓，且因其經營之婦幼集團事業資金週轉困難，竟與丁○○
    一同出面向臺灣中小企業銀行鳳山分行辦理貸款並對保完成
    ，並於86年6 月5 日，將前揭仁和段1083、1090-2等地號土
    地分別設定3 億6400萬元，及將前揭溪州段40-1、40-5等地
    號土地分別設定2 億3000 元 之抵押權予前揭分行以辦理貸
    款，嗣青果合作社於89年2 月19日向屏東縣東港地政事務所
    調取前揭土地之土地登記謄本，始知前揭土地已於88年3 月
    1 日過戶予羅樹樑，並設定有前揭抵押權，青果合作社始知
    受騙。認被告丁○○涉犯刑法第342 條第1 項背信罪嫌。
  (二)按案經起訴後，檢察官認有裁判上一罪關係之他部分事實，
    函請併辦，此項公函非屬訴訟上之請求，目的僅在促使法院
    之注意，法院如果併同審判，固係審判不可分法則之適用所
    使然，如認不成立犯罪或無裁判上一罪關係，縱其未為任何
    諭知及說明，亦不能指為違法（最高法院82年度第8 次刑庭
    會議決議意旨可供參照）。
  (三)經查：本件被告丁○○被訴共同背信部分，業經本院判決無
    罪，已如前述，是上開移送併辦意旨內所述之行為，難認與
    本案有何同一案件關係，而非本案起訴效力所及，本院無從
    併辦，應退還檢察官另行依法調查處理。
據上論斷，應依刑事訴訟法第301 條第1 項，判決如主文。
本案經檢察官李佳韻到庭執行職務。
中    華    民    國    97    年    8     月    22    日
                  刑事第八庭審判長法  官  李璧君
                                  法  官  王淑惠
                                  法  官  曾鈴
以上正本證明與原本無異。
如不服本判決應於收受本判決後10日內向本院提出上訴書狀，並
應敘述具體理由，如未敘述上訴理由者，應於上訴期間屆滿後20
日內補提理由書狀於本院（均須按他造當事人之人數附繕本）「
切勿逕送上級法院」。
中    華    民    國    97    年    8     月    25    日
                                  書記官  曾秀鳳


司法院資訊處製作；財團法人民間司法改革基金會備份。
